【裁判字號】    95,交聲,35
【裁判日期】    950227
【裁判案由】    交管條例聲異
【裁判全文】
臺灣板橋地方法院刑事裁定              95年度交聲字第35號
原處分機關  交通部公路總局臺北區監理所板橋監理站
異  議  人  甲○○
上列異議人因違反道路交通管理處罰條例案件，對於交通部公路
總局臺北區監理所板橋監理站94年12月26日所為之板監裁字裁41
-AEB662494號裁決處分（原舉發案號：臺北市政府警察局94年11
月26日北市警交大字第AEB662494 號），聲明異議，本院裁定如
下：
    主  文
原處分撤銷。
甲○○不罰。
    理  由
一、原處分意旨略以：異議人即受處分人甲○○於民國（下同）
    94年11月26日16時34分許，駕駛車號HSI-147 號重型機車，
    行經臺北市○○○路及信義路1 段口，因「駕車行經有燈光
    號誌管制之交岔路口闖紅燈」之違規行為，經執勤員警當場
    攔停掣單舉發，乃依道路交通管理處罰條例第53條（裁決書
    贅引第1 項）、第63條第1 項第3 款規定裁處新臺幣（下同
    ）1 千8 百元，並記違規點數3 點。
二、異議意旨略以：伊於94年11月26日16時30分許，騎乘機車自
    台北市○○○○○道，綠燈通過圓環直行信義路50公尺，遭
    警員攔下，當時現場共有2 位警員正忙於檢查取締3 位機車
    騎士，警員告發伊從中山南路違規紅燈右轉，伊隨即表示係
    自凱達格蘭大道，綠燈通過圓環直行進入信義路，不是違規
    紅燈右轉。惟取締警員不查事實，即認定伊係跟隨前位騎士
    違規紅燈右轉即予以舉發。伊因有急事待辦，迫於無奈只得
    簽字等語，爰依法聲明異議，請求撤銷原處分。
三、按汽（機）車駕駛人，行經有燈光號誌管制之交岔路口闖紅
    燈者，處新臺幣1 千8 百元以上5 千4 百元以下罰鍰，道路
    交通管理處罰條例第53條固定有明文，並得記違規點數3 點
    之處分，同條例第63條第1 項第3 款亦有明定。
四、按法院受理交通事件，準用刑事訴訟法之規定，道路交通管
    理處罰條例第89條前段定有明文；復按最高法院76年臺上字
    第4986號判例意旨謂：認定犯罪事實所憑之證據，雖不以直
    接證據為限，間接證據亦包括在內，然而無論直接證據或間
    接證據，其為訴訟上之證明，須於通常一般之人均不致有所
    懷疑，而得確信其為真實之程度者，始得據為有罪之認定，
    倘其證明尚未達到此一程度，而有合理之懷疑存在而無從使
    事實審法院得有罪之確信時，即應由法院為諭知被告無罪之
    判決等語，即認定被告有罪，就該有罪事實不能有任何之合
    理懷疑存在，此為刑事訴訟法上法院認定事實之最重要原則
    之一，於法院審理行為人違反道路交通管理處罰條例案件時
    ，亦當有其適用。易言之。法院於審理行為人違反道路交通
    管理處罰條例案件，當踐行完畢調查證據之程序後，為事實
    之認定時，如就原處分機關所認定之行為人違規之事實仍有
    合理之訴訟上懷疑，而無法確信行為人確有該當於道路交通
    管理處罰條例各該處罰條文之構成要件事實時，此際即應作
    對受處分人有利之認定。
五、經查：
（一）本件雖經原舉發機關臺北市政府警察局仁愛分局警員乙○
      ○到庭證稱：「（問：本件違規的情形為何？）當時我看
      見違規人中山南路的方向是紅燈，我看到是異議人紅燈右
      轉，右轉信義路。（問：當時的天候為何？）沒有下雨，
      當時天還沒有暗，我距離異議人約40公尺，當時我在信義
      路上面，我看到他右轉過來。」等語。惟異議人堅稱其確
      實是從凱達格蘭大道直行信義路，並指稱：「那個路口有
      5 個路口，機車是行駛在外車道，平常就有很多車，倘若
      發現有人在中山南路違規右轉，就會和凱達格蘭大道之車
      輛混在一起，走外環道有兩個車流，我從凱達格蘭大道過
      來也是弧形前進，而我被罰違規的時間是星期六下午4 點
      ，是尖峰時間。且員警抓違規的地方，因被路樹擋住，所
      以不可能看到中山南路的方向」等語明確（見本院95年2
      月10日訊問筆錄第2-3 頁）。而經本院詢以證人乙○○又
      證稱：「當時我看到的是異議人『大概』是從中山南路繞
      過來，印象不是很深；我看到的是他順著圓環過來，但是
      有無從中山南路走過來，我沒有看到。」等語（見本院95
      年2 月10日訊問筆錄第3 頁）。徵諸證人之證言，異議人
      是否確有上揭違規行為已屬有疑。又觀諸異議人所提出於
      本院之舉發地點地圖1 紙及照片4 幀，於行車流量大時，
      員警確有誤判之可能性存在。
（二）按交通警員製單舉發違反道路交通管理處罰條例所列之違
      規行為，係公務員基於職務上權力，依法就特定之具體事
      件所為具公法上效果之單方行政行為，基於公務員為公法
      上行為具有公信力之原則，該行政處分當可被推定為真正
      ，本此公信原則，立法者乃賦予行政機關制定違反道路交
      通事件統一裁罰標準及處理細則，使執勤警員得當機處分
      以達其維護交通秩序、安全之行政目的。反之，若謂公務
      員一切行政行為均需預留證據以證其實，則國家行政勢必
      窒礙難行。惟如交通警員所指舉發之情形存有瑕疵，即不
      應使具上述推定真正之效力，而仍應有其他輔助證據佐證
      其證述之正確性，不得徒憑其有瑕疵之指證為遽行認定違
      規事實。查本件舉發並無拍照取證或其他存證方式可為認
      定異議人之違規事實，僅有舉發員警之證述可資為證，固
      屬法之所許，然證人所稱判斷異議人闖紅燈之行為既有上
      述未能確認之情形，已非毫無瑕疵可指，且別無輔助證事
      證可佐，尚不得徒據其有瑕疵之證述驟為異議人確有前揭
      違規行為之認定。
據上論斷，應依道路交通管理處罰條例第87條第2 項，道路交通
案件處理辦法第20條前段，裁定如主文。
中    華    民    國    95    年    2     月    27    日
                  交通法庭            法  官  吳幸娥
以上正本證明與原本無異。
如不服本裁定，應於送達後5 日內，向本院提出抗告狀。
                                      書記官  洪惠玲
中    華    民    國    95    年    3     月    1     日


司法院資訊處製作；財團法人民間司法改革基金會備份。
